【裁判字號】    90,訴,425
【裁判日期】    900330
【裁判案由】    傷害致死
【裁判全文】
台灣台中地方法院刑事判決                            九十年度訴字第四二五號
    公  訴  人  臺灣臺中地方法院檢察署檢察官
    被      告  乙○○
    指定辯護人  本院公設辯護人  甲○○
右列被告因傷害致死案件，經檢察官提起公訴（九十年度偵字第八０五號）及移送併
辦（九十年度偵字第二六六號），本院判決如左：
    主  文
乙○○傷害人之身體，因而致人於死，處有期徒刑年捌月。
    事  實
一、乙○○與周慶隆同為位於台中市○區○○里○○路○段與復興路五段路口旁跳蚤
    市場之攤販，互不相識，素無仇隙。於民國八十九年十二月十五日凌晨四時許，
    乙○○騎乘腳踏車超越周慶隆所駕駛之三輪拼裝車，引起周慶隆不滿，二人均因
    前有飲酒，心情浮躁，遂發生口角，雙方即均基於傷害之故意，互相毆打對方，
    因周慶隆身高僅一百五十四公分，體格瘦弱，而乙○○身高約一百六十九公分，
    體格較為壯碩，故乙○○僅受有胸部疼痛之傷害（周慶隆被訴傷害部分，業經不
    起訴處分），而周慶隆則因乙○○以拳頭毆擊其頭部，致倒地不起，且受有頭部
    皮下出血四Ｘ五公分之傷害。嗣經圍觀民眾報警處理並送醫急救後，周慶隆因案
    發前有飲酒，顱內血管較平常暴漲而引發左側顳葉硬膜下出血十五Ｘ十二公分之
    致死性大量顱內出血，延至八十九年十二月十六日上午十一時三十分許不治死亡
    。
二、案經臺中市警察局第三分局報告臺灣臺中地方法院檢察署檢察官偵查起訴。
    理  由
一、訊據被告乙○○固坦承有於右揭時、地與周慶隆發生口角，並與被害人周慶隆發
    生拉扯，惟否認有傷害之故意，辯稱：係周慶隆先出手打伊，伊才還手加以抵擋
    ，不記得是否有用拳頭打到周慶隆的頭部，但事後有感覺到左手拳頭有疼痛云云
    。經查：（一）被告於本院調查中自承其係慣用左手之人，且於案發後亦感到左
    拳頭疼痛等語，再依台灣台中地方法院檢察署法醫師解剖紀錄之對死因初步鑑定
    結果認為：死者（指周慶隆）之頭部外傷所造成之顱內出血應是外來之鈍器物所
    造成之出血，而非跌倒（位置太高）所造成。顯見被告確有於上揭時、地使用其
    左拳頭毆擊被害人周慶隆之頭部，使其因頭部受到外來軟性鈍器物如拳頭之外力
    ，而造成顱內出血死亡，亦據台灣台中地方法院檢察署檢察官督同檢驗員相驗及
    法醫師解剖，並鑑定其死因屬實，製有勘驗筆錄、相驗筆錄、解剖筆錄、解剖紀
    錄、相驗屍體證明書、驗斷書、照片二十四張及錄影帶一捲在卷可憑。（二）被
    告雖以其無傷害被害人之故意為辯，惟衡之一般社會經驗法則，互毆係屬多數動
    作構成單純一罪而互為攻擊之傷害行為，縱令一方先行出手，而還擊（或還手）
    一方在客觀上苟非單純僅對於現在不法之侵害為必要排除之反擊行為，因其本即
    有傷害之犯意存在，則對於其互為攻擊之還手反擊行為，自無主張防衛權之餘地
    。被告自承其身高一百六十九公分、體重七十五公斤，而被害人身高僅一百五十
    四公分，體形瘦弱（參台灣台中地方法院檢察署驗斷書所載），渠二人之體格差
    異甚大，被告倘受被害人之徒手攻擊，尚不致受何傷害，由其案發後身體亦無任
    何受傷足證，是依當時之客觀情況以觀，被告還擊被害人之當下，應即有報復及
    使其受到傷害之犯意存在。另查被告與被害人並不相識，且被害人係因其案發前
    有飲酒，致顱內血管較平常暴漲及反禦力減弱，始使得平常不致發生出血之撞擊
    力，竟造成致死性大量顱內出血之結果，此由其頭部之皮下出血為四Ｘ五公分，
    且未有肌肉內出血及骨折之程度，亦未造成表皮損傷廣泛出血等情，足見被告出
    手之力道不大，此業據法醫師於解剖紀錄中敘述明確，堪認被告並無殺人之犯意
    ，而僅有使被害人受傷之犯意甚明。（三）再依台灣台中地方法院檢察署解剖紀
    錄對死因初步鑑定結果載有：被害人之頭部外傷應是外來之鈍器物所造成之出血
    ，而此鈍器物造成之出血僅皮下出血未達肌肉及骨折，且出血範圍小４ｘ５公分
    ，表皮之裂傷僅３公分不到，故推測應為小軟性鈍器物如拳頭所造成。此類之外
    傷卻造成嚴重致死性大量顱內出血與死者胃內之酒精味道相互比照，兩者成相輔
    相乘的效果，亦即是死者因喝酒造成腦內血管較正常時暴漲而突然遭受外來的力
    量，即使平常根本不會發生出血的力量，此時卻因酒精的膨脹血管而破裂出血，
    及反禦力減弱而使力量更直接且易於加諸本身。且無論如何解釋還是外傷引發顱
    內出血之他殺為合理之診斷等語。足見被害人之死亡確與被告毆擊其頭部有直接
    之因果關係，且被害人遭毆打頭部後，其可能致顱內出血死亡，亦為被告及一般
    人在客觀上所能預見，辯護人以被害人之死亡原因非完全是被告所為，及被害人
    死亡結果非被告所能預見等語為辯，實不足採。本件事證明確，被告犯行堪予認
    定。
二、按頭部為人身之要害，以拳頭毆擊人之頭部，有因顱內出血而發生死亡結果之可
    能，此應為被告乙○○所能預見，被告乙○○竟基於傷害之犯意，徒手出拳毆擊
    被害人周慶隆頭部，造成被害人周慶隆頭部受有外傷，並致顱內出血死亡，其傷
    害行為與被害人之死亡結果間，具有相當因果關係，且應負加重結果之責任。核
    被告乙○○所為，係犯刑法第二百七十七條第二項前段之傷害人之身體因而致人
    於死罪。併案之台灣台中地方法院檢察署九十年度偵字第二六六號乙○○傷害周
    慶隆案件，雖未經起訴，惟與本件起訴之乙○○傷害致死犯行，係屬實質上一罪
    關係，本院自得併予審理。又被告乙○○以拳頭毆擊被害人頭部，其行為固可非
    難，然被告係因被害人為細故即挑釁攻擊而出手還擊，事出突然，被告與被害人
    並無深仇大恨，並非預謀傷人，且被害人之死亡亦與其案發前飲酒有重大之關聯
    ，是被告觸犯本罪情狀尚非無可憫恕，本院認科以法定最低度之刑，猶嫌過重，
    爰依刑法第五十九條規定減輕其刑。爰審酌被告之品行、因遭被害人先行攻擊始
    起意傷害，其犯罪動機、目的尚非嚴重，犯後坦承客觀犯行及其迄今尚未與被害
    人家屬達成民事損害賠償之和解事宜等一切情狀，量處如主文所示之刑。
據上論斷，應依刑事訴訟法第二百九十九條第一項前段、刑法第二百七十七條第二項
前段、第五十九條，判決如主文。
中      華      民      國    九十      年      三      月     三十     日
                                臺灣臺中地方法院刑事第六庭
                                    法  官  許  月  馨
右正本證明與原本無異。
如不服本判決，應於判決送達後十日內向本院提出上訴狀，上訴於臺灣高等法院臺中
分院( 須附繕本 )。
                                    書記官
中      華      民      國    九十      年      三      月     三十     日
附錄論罪科刑法條
刑法第二百七十七條：
傷害人之身體或健康者，處三年以下有期徒刑、拘役或一千元以下罰金。
犯前項之罪因而致人於死者，處無期徒刑或七年以上有期徒刑；致重傷者，處三年以
上十年以下有期徒刑。


司法院資訊處製作；財團法人民間司法改革基金會備份。
